【裁判字號】    97,聲再,4
【裁判日期】    980331
【裁判案由】    聲請再審
【裁判全文】
臺灣新竹地方法院民事裁定               97年度聲再字第4號
再審聲請人  甲○○
代  理  人  子○○
再審相對人  丁○○
            癸○○○
            己○○
            辛○○
            庚○○
            壬○○
            乙○○
            丙○○
兼代理人    戊○○
上列當事人間聲請再審事件，再審聲請人對於本院97年度聲再字
第3 號聲請再審事件，於民國97年10月3 日所為之確定裁定聲請
再審，本院裁定如下：
    主  文
再審之聲請駁回。
聲請程序費用由再審聲請人負擔。
    理  由
一、本件聲請再審意旨略以：再審聲請人對再審、再議或抗告均
    未逾期，鈞院未察即以駁回，再審聲請人歷次均詳細表明再
    審理由係新竹市政府辦理香山區○○段農地重測工程，因地
    政測量人員誤認將再審聲請人所有坐落新竹市○○段148 之
    1 地號土地誤認為國有未登錄土地，將原有界址在同地段14
    8 、148 之1 地號東邊沿天然排水溝為界及150 之1 地號原
    種植的竹籬為界址透北、變更改在148 之1 地號西邊沿同地
    段151 之2 、151 之3 透北，致再審聲請人所有之系爭148
    之1 地號土地整筆消失，使原完整之同地段151 之2 、151
    之3 地號完整端正土地破成4 塊，而分割再生2 塊土地，連
    同天然水溝及148 之1 地號土地全部歸再審相對人所有，致
    再審聲請人受有嚴重損失，原判決未發覺上述原因而有錯誤
    ，再審原告屢經提起再審之訴、再議、抗告，均未獲置理，
    並聲明：原裁定廢棄，依法再審等語。
二、相對人則以：80幾年土地重測通知土地所有權人到場指界，
    住在土地現場甲○○的前手刻意迴避，690 地號土地係呈小
    三角形只佔國有地道路一小部分，由重測前的地籍圖可以看
    得出來與道路長條形狀不符，溝渠是相對人搬離上址才挖的
    ，水泥晒穀場也是相對人搬離後才舖的，再審聲請人面積少
    的原因有可能重測前土地所有權狀登記錯誤，相對人448 地
    號面積亦減少6.74平方公尺，91年4 月2 日判決迄今已超過
    5 年，不得提起再審，再審原告聲請再審已逾30日不變期間
    。
三、按再審之訴，應於30日之不變期間內提起；前項期間，自判
    決確定時起算，判決於送達前確定者，自送達時起算，民事
    訴訟法第500 條第1 項、第2 項前段定有明文。上開規定於
    對裁定聲請再審準用之，同法第507 條亦有明定。經查，本
    院於民國97年10月3 日所為之本院97年度再易字第3 號裁定
    ，係屬不得抗告之裁定，即於公告日即97年10月3 日而告確
    定，而該裁定業於97年10月9 日送達再審聲請人，有送達證
    書乙紙在卷可稽，是對此項裁定聲請再審，即應於送達聲請
    人之翌日起算30日之不變期間內為之，查本件再審聲請人係
    於97年10月15日具狀聲請再審，顯未逾上開30日之期間，合
    先敘明。
四、次按對於確定裁定聲請再審，依民事訴訟法第507 條準用同
    法第501 條第1 項第4 款規定，必須表明再審理由。所謂表
    明再審理由，必須指明確定裁定有如何合於法定再審事由之
    具體情事，始為相當，倘僅泛言有何條款之再審事由，無具
    體情事者，仍難謂已合法表明再審事由。且當事人提起再審
    之訴或聲請再審，雖聲明係對某件再審判決或裁定為再審，
    但審查其再審訴狀理由，實為指摘原確定裁判或前次之再審
    裁判如何違法，而對該聲明不服之再審判決或裁定，則毫未
    指明有如何法定再審理由。此種情形，可認為未合法表明再
    審理由，逕以其再審（再審之訴或聲請再審）為不合法駁回
    之（最高法院64年度台聲字第76號判例、最高法院69年2 月
    5 日69年度第三次民事庭會議決議參照）。又按當事人聲請
    再審，聲明係對某件裁定為再審，但其再審訴狀理由，指摘
    該確定裁定以前之再審裁判如何違法部分，不能認係對所聲
    請再審裁定之再審理由，法院無一一論斷之必要，亦有最高
    法院86年度台聲字第172 號判決意旨可參。查本院97年度聲
    再字第3 號確定裁定係以再審聲請人未具體指摘本院97年度
    再易字第2 號確定裁定有何再審理由及合於再審事由之具體
    情事，駁回再審聲請人前開再審聲請，並非以再審聲請人逾
    期為由駁回再審；況且，再審聲請人雖對本院97年度聲再字
    第3 號確定裁定聲請再審，惟觀其聲請再審所提之理由，均
    仍係主張本院90年度竹簡字第438 號及90年度簡上字第119
    號確認界址事件之確定判決有何違誤之處，而就本院97年度
    聲再字第3 號確定裁定究有何再審理由及合於再審事由之具
    體情事，亦未予具體指摘，揆諸前揭說明，再審聲請人就本
    院97年聲再字第3 號確定裁定所為再審之聲請，於法尚有未
    合，自應予以駁回。
五、據上論結，本件再審之聲請不合法，依民事訴訟法第507 條
    、第502條第1項、第95條、第78條，裁定如主文。
中    華    民    國    98    年    3     月    31    日
                民事第一庭審判長法  官  王銘勇
                                法  官  方鴻愷
                                法  官  林麗玉
以上正本係照原本作成。
如對本裁定抗告須於裁定送達後10日內向本院提出抗告狀。
中    華    民    國    98    年    3     月    31    日
                                書記官  陳思璟


司法院資訊處製作；財團法人民間司法改革基金會備份。
